【裁判字號】    99,消債聲,33
【裁判日期】    990407
【裁判案由】    聲請免責
【裁判全文】
臺灣板橋地方法院民事裁定            99年度消債聲字第33號
債  務  人  甲○○
上列債務人因消費者債務清理事件，本院裁定如下：
    主  文
債務人甲○○不免責。
    理  由
一、按「法院為終止或終結清算程序之裁定確定後，除別有規定
    外，應以裁定免除債務人之債務。」、「債務人有下列各款
    情形之一者，法院應為不免責之裁定，但債務人證明經普通
    債權人全體同意者，不在此限：一、於七年內曾依破產法或
    本條例規定受免責；二、隱匿、毀損應屬清算財團之財產，
    或為其他不利於債權人之處分；三、捏造債務或承認不真實
    之債務；四、因浪費、賭博或其他投機行為，致財產顯然減
    少或負擔過重之債務，而生開始清算之原因；五、於清算聲
    請前一年內，已有清算之原因，而隱瞞其事實，使他人與之
    為交易致生損害；六、明知已有清算原因之事實，非基於本
    人之義務，而以特別利於債權人中之一人或數人為目的，提
    供擔保或消滅債務；七、隱匿、毀棄、偽造或變造帳簿或其
    他會計文件之全部或一部，致其財產之狀況不真確；八、故
    意於財產及收入狀況說明書為不實之記載，或有其他故意違
    反本條例所定義務之行為」，消費者債務清理條例第132條
    、第134條定有明文。
二、本件債務人甲○○聲請消費者債務清理事件，前經本院於民
    國98年12月25日裁定開始清算程序，並同時終止清算程序（
    本院98年度消債清字第184 號），上開終止清算程序部分因
    未經抗告而確定。經本院依職權函知全體無擔保債權人，就
    本院應否裁定免除債務人債務陳述意見結果，債權人均具狀
    表明不同意債務人免責等情，亦有上開債權人之陳報狀在卷
    可佐。本件依債權人萬泰商業銀行股份有限公司（下稱萬泰
    銀行）、國泰世華銀行股份有限公司（下稱國泰世華銀行）
    、台新國際商業銀行股份有限公司（下稱台新銀行）及大眾
    商業銀行股份有限公司（下稱大眾銀行）所提出之債務人信
    用卡及現金卡之消費明細表所示，債務人使用萬泰銀行現金
    卡，於92年間提領新臺幣（下同）共計78,000元、93年間提
    領共計291,000元（見本院卷第10至11頁）；債務人使用國
    泰世華銀行信用卡，於93年2月間預借現金共計19,000元，
    單筆最高1萬元、93年1月14日於芊逸仕女屋股份有限公司消
    費1,900元、93年2月22日及6月8日於紳斯男飾品分別消費3,
    000元及8,800元、93年2月27日、28日及3月13日於紫葳服飾
    屋分別消費1,830元、2,900元及7,000元、93年8月19日繳納
    國壽保險費34,524元及94年間辦理通信貸款21萬元（見本院
    卷第17頁）；債務人使用台新銀行現金卡於93年12月提領8
    萬元、94年1月提領14,000元、94年3月提領25,000元、94年
    4月提領3萬元、94年5月提領86,000元、94年6月提領97,000
    元、94年7月提領51,000元，並使用台新銀行信用卡於94年1
    0月20日及12月13日分別繳納國際紐約人壽保險股份有限公
    司保費7,624元及3,812元、94年11月12日及12月10日於芊逸
    仕女屋股份有限公司分別消費6,930元及2,250元、95年6月
    30日於紫葳服飾屋消費7,000元，另於93年10月11日向台新
    銀行申貸卡貸款核撥15萬元（見本院卷第21至25頁）；債務
    人使用大眾銀行現金卡，於93年6月提領28,300元、93年7月
    提領63,000元、93年9月提領10,900元、94年5月提領29,300
    元、94年6月提領20,400元、94年7月提領7,300元、94年8月
    提領16,500元、94年9月提領41,600元、94年10月提領15,20
    0元、95年2月提領20,200元、95年3月提領43,500元，另於
    94年7月25日信用貸款25萬元（見本院卷第29至30頁）。依
    債務人上開消費及預借現金之金額、次數及信用卡消費明細
    內容等，可認債務人並未謹慎消費、撙節開支，節省生活非
    必要性之支出以求致力還款予各債權人，反以辦理現金卡、
    信用卡之方式，為大量、非必要性之消費支出行為，致負擔
    過重之債務。且債務人亦具狀略稱：債務人當時為了顧及銀
    行信用，迫不得已使用了現金卡預借現金以卡養卡來應付這
    些龐大的開支，但沉重的循環利息導致了債務越滾越多，讓
    債務人無法負荷。另債務人於98年6月2日生產後因無人可幫
    忙照顧小孩，若是請保姆帶勢必更增加支出，為了減低開銷
    ，不得已才由原工作離職自己來照顧小孩，現在小孩較大了
    ，債務人也將於5月份起重新投入職場等語。矧依上開債務
    人信用卡、現金卡之消費明細表，以及債務人所自陳之收入
    、支出情形，堪認債務人有「因浪費、賭博或其他投機行為
    ，致財產顯然減少或負擔過重之債務，而生開始清算之原因
    」情事存在。
三、綜上所述，本件堪認債務人有消費者債務清理條例第134 條
    第4款所規定之不應免責之情形存在，爰裁定如主文。
中    華    民    國    99    年    4     月    7     日
                  民事第三庭    法  官  楊千儀
以上正本係照原本作成。
如對本裁定抗告，須於裁定送達後10日內向本院提出抗告狀，並
應繳納抗告裁判費新臺幣1,000元。
中    華    民    國    99    年    4     月    7     日
                                書記官  劉鴻傑

司法院資訊處製作；財團法人民間司法改革基金會備份。
